臺灣臺北地方法院民事裁定　　　　　 100年度消債聲字第20號
聲　請　人
即債務人　　王麗玲
代　理　人　林昭明
第　三　人　仁康醫院
相　對　人
即債權人　　台灣土地銀行股份有限公司
法定代理人　蘇樂明
代　理　人　張家維
相　對　人
即債權人　　渣打國際商業銀行股份有限公司
法定代理人　曾璟璇
相　對　人
即債權人　　元大商業銀行股份有限公司
法定代理人　顏慶章
相　對　人
即債權人　　台新國際商業銀行股份有限公司
法定代理人　蔡榮棟
相　對　人
即債權人　　安泰商業銀行股份有限公司中崙分行
法定代理人　齊百邁
相　對　人
即債權人　　國泰世華商業銀行股份有限公司
法定代理人　汪國華
相　對　人
即債權人　　豐(台灣)商業銀行股份有限公司
法定代理人　李鐘培
相　對　人
即債權人　　誠第二資產管理股份有限公司（原慶豐商銀債權
　　　　　　受讓人）
法定代理人　王裕南
上列當事人間聲請消費者債務清理事件，本院裁定如下：
    主  文
債務人王麗玲不免責。
    理  由
一、按債務人有下列各款情形之一者，法院應為不免責之裁定，
    但債務人證明經普通債權人全體同意者，不在此限：一、於
    七年內曾依破產法或本條例規定受免責；二、隱匿、毀損應
    屬清算財團之財產，或為其他不利於債權人之處分；三、捏
    造債務或承認不真實之債務；四、因浪費、賭博或其他投機
    行為，致財產顯然減少或負擔過重之債務，而生開始清算之
    原因；五、於清算聲請前一年內，已有清算之原因，而隱瞞
    其事實，使他人與之為交易致生損害；六、明知已有清算原
    因之事實，非基於本人之義務，而以特別利於債權人中之一
    人或數人為目的，提供擔保或消滅債務；七、隱匿、毀棄、
    偽造或變造帳簿或其他會計文件之全部或一部，致其財產
    之狀況不真確；八、故意於財產及收入狀況說明書為不實之
    記載，或有其他故意違反本條例所定義務之行為，消費者債
    務清理條例第134條定有明文。按消費者債務清理制度並非
    在使債務人恣意消費所造成之債務，轉嫁予債權人負擔，債
    務人免責之制度，應在鼓勵勤勞誠實之債務人，而非縱容債
    務人奢侈浪費，倘債務人於聲請清算前之相當期間內，利用
    信用消費之機會，恣意為非屬通常生活所需之鉅額消費或作
    奢侈性、浪費性之消費，而不在意日後履行返還之能力，反
    而算計消費者債務清理條例中之免責制度，濫用清算程序以
    規避其應負擔之償還責任，自與消費者債務清理條例之立法
    本旨有違。
二、經查，聲請人聲請消費者債務清理事件，因聲請人之更生方
    案未能經債權人可決，且有履行上之困難，經本院於民國（
    下同）99年4月26日依消費者債務清理條例第61條規定，以
    99  年度消債清字第39號裁定開始清算程序。經執行拍賣債
    務人財產，並清償新竹縣政府稅捐稽徵局、執行費用及抵押
    權人之債務後，其他無擔保或無優先權之債權人受分配總額
    新台幣（下同）51,434元，債權人受償成數僅1.1183%。又
    本院前曾函請債務人及各債權人就債務人應否免責表示意見
    ，已於100年8月8日送達債務人，有函文及送達證書回證在
    卷足稽，債務人迄今仍未向本院陳述意見。惟依卷附債權人
    香港上海匯豐銀行股份有限公司、匯誠第二資產管理股份有
    限公司、台新國際上業銀行股份有限公司等消費明細觀之，
    債務人有多筆係顯已逾越一般人生活水準，非屬日常生活所
    需之消費，並已達奢侈浪費之程度，如太平洋崇光百貨股份
    有限公司新竹分公司15,800元、震旦通訊10,500元、新竹
    FE21 MEGA大遠百8,371元、欣力電器47,000元、燦坤實業
    30,180元、春福建設180,000元、總元企業35,000元、台茂
    南坎家庭娛樂購物中心11,000元、志友電腦47,000元等高額
    單筆消費，顯見債務人並未量入為出，其消費內容非全然為
    生活所必要，顯已逾一般日常生活之合理花費而有過度享受
    、浪費奢侈之情，其收入已不足負擔支出之情況下仍為上開
    非日常生活必要之消費，累積小額無擔保債務金額至聲請清
    算時已高達459萬9450元，堪認債務人確有因浪費致負擔過
    重之債務，而生開始清算之原因。又消費者債務清理條例第
    132條之立法目的，乃在於避免因一時陷於經濟困難者喪失
    繼續生活之意志與希望，而賦予其經濟上重建更生之機會，
    然並非保障生活奢侈之人能夠藉此制度免除積欠之債務；且
    債務人於償債期間，為求債務之順利清償，本應忍受較其原
    本生活水準、甚至較一般社會大眾之生活水準，更為節儉、
    清貧之生活，此不僅為一般社會觀念所知悉，更為債務人於
    借貸之初即能預期。本件聲請人不思及此，屢屢從事其經濟
    狀況顯不相當之消費行為，自難希冀清算免責以免除一切債
    務，否則即與消費者債務清理條例之立法目的相違。再者，
    本件因債務人無固定之薪資收入，且自清算程序開始即同時
    停止清算程序，是普通債權人於此清算程序中並未獲分文分
    配，若予以免責將有違公平及誠信原則。綜上所述，堪認聲
    請人確有因浪費、奢靡行為致財產減少或負擔過重之債務，
    並致無力清償債務而生清算之原因，且債務人又無法提出業
    經普通債權人全體同意之證明，則依上說明，本件債務人不
    得免責，爰裁定如主文。
中    華    民    國   100    年    9     月    5     日
              民事第一庭    法      官  鄭麗燕
上為正本係照原本作成
如不服本裁定，應於裁定送達後10日內，以書狀向本院提出抗告
，並繳納抗告費新臺幣1千元
中    華    民    國   100    年    9     月    5     日
                            書  記  官  翁挺育